臺灣嘉義地方法院民事裁定　　　　　　100年度家聲字第179號
聲　請　人　李柔萱
上列當事人請求變更子女姓氏事件，本院裁定如下：
    主    文
准聲請人之未成年長女蔡繕右（民國88年4月20日出生，身分證
統一編號：Ｚ000000000號），改從母姓「李」。
聲請程序費用新台幣壹仟元由聲請人負擔。
    理    由
一、聲請意旨略以：聲請人與蔡義村於婚後育有未成年長女蔡繕
    右（民國88年4月20日出生），惟蔡義村業於民國96年3月14
    日死亡，而長女蔡繕右自出生均與聲請人在大陸地區生活，
    由聲請人及家人扶養照顧，於96年間始返回臺灣，長女若改
    從母姓，對長女之成長較好，爰依民法第1059條第5項第2款
    、第4款請求准予變更長女蔡繕右之姓氏為母姓「李」姓等
    語。
二、按99年05月19日修正公布之民法第1059條規定：「父母於子
    女出生登記前，應以書面約定子女從父姓或母姓。未約定或
    約定不成者，於戶政事務所抽籤決定之。子女經出生登記後
    ，於未成年前，得由父母以書面約定變更為父姓或母姓。子
    女已成年者，得變更為父姓或母姓。前二項之變更，各以一
    次為限。有下列各款情形之一，法院得依父母之一方或子女
    之請求，為子女之利益，宣告變更子女之姓氏為父姓或母姓
    ：一、父母離婚者。二、父母之一方或雙方死亡者。三、父
    母之一方或雙方生死不明滿三年者。四、父母之一方顯有未
    盡保護或教養義務之情事者。」。
三、經查，聲請人主張之前揭事實，業據其具狀及到庭陳述明確
    ，並提出戶籍謄本2份為證，且經長女蔡繕右到庭陳稱：「
    現就讀國小五年級，祖父母與我沒有聯絡，我願意改從母姓
    ，父親的親戚均無人與我聯絡，平常是外祖父母在照顧我。
    」等語（見100年12月7日訊問筆錄），聲請人之主張，應堪
    信為真實。本院審酌長女蔡繕右自出生後多數時間由聲請人
    及其家人扶養照顧，且其生父蔡義村已於96年3月14日死亡
    ，聲請人即母親之身分在未成年人自我認同之發展過程中產
    生絕大影響力，而形成欲符合其認同對象之心理趨向，惟其
    原有人格權中表徵父方家族之父姓，與人格中實際認同之對
    象（即母親）相牴觸，若無從將之切割分離，極有可能於將
    來自我認同過程中發生困惑與矛盾，不利於其身心健全之發
    展，故變更姓氏從母姓，當認符合未成年長女蔡繕右之最佳
    利益，爰依法准未成年長女蔡繕右改從母姓「李」。從而，
    本件聲請於法尚無不合，應予准許。
四、又依法應由關係人（包括聲請人、相對人）負擔費用者，法
    院裁定命關係人負擔時，應一併確定其數額，非訟事件法第
    24條第1項所明定。經核本件聲請事件，應徵之程序費用為
    新臺幣1,000元，依非訟事件法第21條第1項規定，應由聲請
    人負擔，爰依前揭規定併予確定如主文所示，附此敘明。
五、爰裁定如主文。
中    華    民    國  100    年    12    月    9    日
                  家事庭法官  法  官  洪嘉蘭
以上正本係照原本作成。
如不服本裁定應於送達後10日內向本院提出抗告狀，並繳納抗告
費新台幣1,000元。
中    華    民    國  100    年    12    月    9    日
                              書記官  許家瑜